臺灣士林地方法院交通事件裁定　　　　　　　　　　九十三年度交聲字第二九五號
　　原處分機關　臺北市交通事件裁決所
　　異 議 人即
　　受 處 分人　甲○○
右列受處分人因違反道路交通管理處罰條例案件，對於臺北市交通事件裁決所九十三
年四月六日所為之處分（原處分案號：北市裁三字第裁二二─Ａ一Ａ一００二四七號
），聲明異議，本院裁定如左：
    主  文
原處分關於甲○○汽車駕駛人，駕駛汽車違反道路交通安全規則，因而肇事致人受傷
，處吊扣駕駛執照個月部分撤銷。
前項撤銷部分，甲○○汽車駕駛人，駕駛汽車違反道路交通安全規則，因而肇事致人
受傷，記違規點數點。
其餘異議駁回。
    理  由
一、原處分機關係以：異議人即受處分人甲○○於民國（下同）九十二年十二月二日
    上午八時十五分，駕駛九Ｄ─一六三號營業用小客車，沿臺北市○○街由北向南
    駛進路口跨越長安西路時，右前車頭與王紫婕騎乘，沿長安西路西往東方向行駛
    之ＭＥＮ—九三八重型機車左側車身擦撞，致王紫婕所騎乘之ＭＥＮ—九三八重
    型機車倒地並再滑行撞及路邊停車格內九Ｔ－七六七五號自用小客車後車尾而肇
    事。經警舉發「１．支道車未讓幹道車先行２．違反道路交通安全規則因而致人
    受傷」之違規，分別依道路交通管理處罰條例第四十五條第九款處罰鍰新台幣（
    下同）六百元，並依同條例第六十三條第一項第一款之規定違反第四十五條者予
    記違規點數一點、第六十一條第三項之規定吊扣駕駛執照三個月。
二、聲明異議意旨略以：異議人確於前揭時地與沿長安西路西往東方向王紫婕騎乘之
    ＭＥＮ—九三八重型機車擦撞而肇事，但當時異議人在路口已有暫停，確認延平
    北路係紅燈且無車輛行駛後方慢行通過，因王紫婕所騎乘之ＭＥＮ—九三八重型
    機車以非常快之速度騎過來，其車速過快才會造成擦撞。又異議人已和王紫婕及
    機車滑行時所擦撞之路邊停車格內九Ｔ－七六七五號自用小客車車主和解，原處
    分機關竟仍裁處吊扣駕駛執照三個月，實有害異議人生計，為此聲明異議等語。
三、按車輛行至無號誌之交岔路口，支線道車應暫停讓幹線道車先行，道路交通安全
    規則第一百零二條第一項第二款前段定有明文。次按支線道車不讓幹線道車先行
    ，處新臺幣六百元以上一千八百元以下罰鍰，並記違規點數一點，道路交通管理
    處罰條例第四十五條第九款、第六十三條第一項第一款定有明文。支線道車應讓
    幹線道車先行之規定，旨在確認行車順序及劃分道路路權，以維護交通往來之安
    全。故汽車駕駛人「讓車」，當須將車輛暫停，待有路權之他車輛駕駛人通過，
    安全無虞時，始能再繼續通行。是依前開規定於交岔路口應讓幹道車先行之支線
    車，除於進入路口前應先暫停讓幹道車先行通過外，於駛進路口跨越交岔路時，
    也須隨時注意幹道車之車況，作停讓之準備，以維交通安全。
四、異議人對其沿臺北市○○街由北向南駛進路口跨越長安西路時，與王紫婕騎乘之
    ＭＥＮ—九三八重型機車擦撞肇事之事實並不否認，此有台北市政府警察局交通
    警察大隊受理交通違規事件調查表、道路交通事故現場圖、談話記錄表、補充資
    料表等在卷可稽。另肇事地點即台北市○○街與長安西路交岔口，華亭街鄰近長
    安西路口處，設有「停」標誌，有道路交通事故現場圖一份在卷可憑，是本件肇
    事時，異議人所行駛之華亭街為支道，王紫婕所騎乘之長安西路為幹道，足堪認
    定，是異議人駕駛之九Ｄ─一六三號營業用小客車為直行之支線車，而王紫婕騎
    乘之ＭＥＮ—九三八重型機車則為直行之幹道車，依前揭說明，異議人行至該交
    叉路口前自應注意幹道左右來車之車輛動態，並禮讓幹道有優先路權車輛先行，
    於駛進路口跨越交岔路時，亦須始終隨時注意左右方幹道車之車況，作停讓之準
    備。異議人雖辯稱其於華亭街與長安西路交岔口處確有停車，並佐以當時車上乘
    客衣翠華於交通警察調查時於交通事故談話紀錄表中亦稱營小客有停一下再起步
    等語，惟此僅能認異議人於行至該交叉路口時，有停車已注意幹道左右來車之車
    輛動態，惟不足證明異議人於駛進、跨越交岔路時，有始終注意左右方幹道車之
    車況，並作停讓之準備。再參以依卷附道路交通事故補充資料表記載，二車之車
    損情形，異議人之九Ｄ─一六三號營業用小客車（即Ａ車）為：右前保桿擦痕。
    王紫婕騎乘之ＭＥＮ—九三八重型機車（即Ｂ車）則為：左後車身擦痕、左側車
    身擦地痕、車頭燈破裂、車頭擦痕。王紫婕於道路交通事故談話記錄表亦稱：行
    經肇事處時，對方（Ａ車）右前保桿與我左側車身（Ｂ車）擦撞，因而倒地滑行
    又以車頭撞及路邊停車九Ｔ－七六七五車尾處，因而肇事等語，應認本件係Ａ車
    右前方與Ｂ車之左側發生擦撞，故Ｂ車應較Ａ車先到達路口。是異議人於跨越路
    口時，非不得注意王紫婕來車，其竟仍與Ｂ車碰撞，顯見其有支線車未讓幹道車
    之違規。故異議人稱本件全因王紫婕所騎乘之ＭＥＮ—九三八重型機車車速過快
    才會造成擦撞，伊未違規云云，並無足採。且不論王紫婕騎乘之ＭＥＮ—九三八
    重型機車是否有超速或其他違規，均無礙於異議人違規行為之成立，附此敘明。
五、另按異議人行為後，道路交通管理處罰條例第六十一條規定業於九十三年四月二
    十一日修正公布，同條例第九十三條規定，施行日期，由行政院以命令定之，嗣
    行政院於九十三年六月三十日以院臺交字第０９３００８６６８４號命令定自同
    年七月一日施行。依修正前道路交通管理處罰條例第六十一條第三項（下稱舊法
    ）規定：汽車駕駛人，駕駛汽車違反道路交通安全規則，因而肇事致人受傷者，
    吊扣其駕駛執照三個月至六個月，修正後同條例第六十一條第三項（下稱新法）
    規定：汽車駕駛人，駕駛汽車違反道路交通安全規則，因而肇事致人受傷者，記
    違規點數三點；致人重傷者，吊扣其駕駛執照三個月至六個月。是舊法不區分情
    節輕重，汽車駕駛人，駕駛汽車違反道路交通安全規則，因而肇事致人受傷者，
    一律處以吊扣駕駛執照處分，新法則區分被害人受傷程度，而處以記點或吊扣駕
    駛執照等不同處分。參照大法官會議第一四二號解釋意旨及現行稅捐稽徵法第四
    十八條、行政罰法草案均明定「從新從輕」原則之適用，堪認於行政秩序罰案件
    ，亦有上揭之適用。
六、是故，原處分機關就異議人未依規定讓幹線道車先行，依道路交通管理處罰條例
　　第四十五條第九款、第六十三條第一項第一款之規定處六百元罰鍰，並記違規點
　　數一點，認事用法均無不當，異議人此部分異議為無理由，應予駁回。至本件被
　　害人王紫婕因車禍受有多處擦傷等輕傷，比較道路交通管理處罰條例第六十一條
　　第三項之新舊規定，以新法較有利於受處分人，依從新從輕原則，自應適用修正
　　後之新法。是故，異議人異議之理由固無可採，惟原處分機關依修正前之舊法，
    以異議人肇事致人受傷，對異議人為吊扣駕駛執照三個月處分，於法未合，自應
    由本院將該部分之原處分撤銷，另諭知適法處分如主文第二項所示。
據上論斷，應依道路交通案件處理辦法第十九條、第二十條，裁定如主文。
中　　　華　　　民　　　國　　九十三　　年　　　十　　　月　　　五　　　日
                                  臺灣士林地方法院交通法庭
                                      法　官  彭  洪  媛
右正本證明與原本無異。
如不服本裁定，應於送達後五日內，向本院提出抗告狀。
                                      書記官  周  霙  蘭
中　　　華　　　民　　　國　　九十三　　年　　　十　　　月　　　五　　　日
